【裁判字號】    99,訴,328
【裁判日期】    990330
【裁判案由】    毒品危害防制條例
【裁判全文】
臺灣臺北地方法院刑事判決               99年度訴字第328號
公  訴  人  臺灣臺北地方法院檢察署檢察官
被      告  甲○○
上列被告因違反毒品危害防制條例案件，經檢察官提起公訴（99
年度毒偵字第121號），被告就犯罪事實為有罪陳述，本院依簡
式審判程序，判決如下：
    主  文
甲○○施用第一級毒品，累犯，處有期徒刑拾壹月；又施用第二
級毒品，累犯，處有期徒刑伍月。應執行有期徒刑壹年貳月。
    事  實
一、甲○○前於民國92年間，因施用毒品案件，經本院以92年度
    毒聲字第1037號裁定送觀察勒戒後，認有繼續施用毒品之傾
    向，再以92年度毒聲字第1301號裁定令入戒治處所施以強制
    戒治，而於93年4月27日停止戒治處分而釋放出監，所餘期
    間付保護管束，於93年6月27日期滿執行完畢，並由臺灣臺
    北地方法院檢察署檢察官以93年度戒毒偵字第99號為不起訴
    處分確定。其於前揭強制戒治執行完畢釋放後5年內，又於
    94年間，因施用毒品案件，經本院以94年度訴字第1221號判
    處有期徒刑8月確定，復因竊盜案件，經本院以95年度易緝
    字第89號判處有期徒刑10月確定，前開2罪經合併應執行有
    期徒刑1年4月；嗣於95年間，又因施用毒品案件，經本院以
    95年度訴字第1664號分別判處有期徒刑9月、3月，應執行有
    期徒刑10月確定，前開4罪接續執行，而於96年8月2日假釋
    出監，假釋期間付保護管束，復於96年8月6日因中華民國九
    十六年罪犯減刑條例公布施行，上開各罪減刑二分之一後，
    為無殘刑，而以已執行完畢論（此部分構成累犯）。並於96
    、97年間，再因施用毒品案件，經本院以98年度訴字第432
    號、98年度訴字第740號分別判處有期徒刑10月、10月、4月
    確定，並與所犯公共危險案件所處有期徒刑4月，合併定應
    執行有期徒刑2年（現正執行中）。詎猶不知戒斷毒癮，基
    於施用第一級毒品海洛因、第二級毒品甲基安非他命之犯意
    ，於98年11月18日下午某時，在臺北市○○區○○街95之1
    號2樓住處，以將第一級毒品海洛因摻入水後針筒注射之方
    式，及將第二級毒品甲基安非他命置入玻璃球燒烤後吸食其
    霧化氣體之方式，先後施用第一級毒品海洛因、第二級毒品
    甲基安非他命各1次。嗣因其為通緝人犯，於同年月19日下
    午5時許，在臺北市○○區○○路3段111號前，為警查獲，
    經採集其尿液送驗後，呈嗎啡及甲基安非他命陽性反應，始
    悉上情。
二、案經臺北市政府警察局文山第二分局報請臺灣臺北地方法院
    檢察署檢察官偵查起訴。
    理  由
一、按本案被告甲○○所犯係死刑、無期徒刑、最輕本刑為3年
    以上有期徒刑以外之罪，其於準備程式就前揭被訴事實為有
    罪之陳述，經受命法官告知簡式審判程式之旨，並聽取其與
    公訴人之意見後，認無不得或不宜改依簡式審判程式進行之
    情形，爰依刑事訴訟法第273條之1第1項規定，裁定本件由
    受命法官獨任進行簡式審判程式，合先敘明。
二、訊據被告對於前揭時、地先後施用第一級毒品、第二級毒品
    各1 次等情均坦承不諱，並查：
(一)、被告於98年11月19日為警查獲時所採尿液，經送往具有專門
    鑑定尿液中有無毒品成分之台灣尖端先進生技醫藥股份有限
    公司，以酵素免疫法、氣相層析質譜法檢驗確認結果，呈嗎
    啡、甲基安非他命陽性反應，此有該公司98年11月30日濫用
    藥物尿液檢驗報告、臺北市政府警察局偵辦毒品案件尿液檢
    體委驗單各1份在卷可稽（見偵卷第8、10頁）。
(二)、按海洛因施用入人體後水解還原成嗎啡，再循嗎啡之代謝方
    式排出體外，業據行政院衛生署藥物食品檢驗局73藥檢壹字
    第030221號函說明綦詳；而使用海洛因後，尿液可檢出嗎啡
    最長時間，與服用劑量、服用頻率、服用方式、飲用水量之
    多寡、個人體質及其代謝情況等因素有關，依個案而異。依
    據文獻Clarke's Isolation of Drugs第2版記述：海洛因服
    用後於24小時內，經由尿液排出之量可達施用劑量之80％。
    另Michael L.Smith等人針對不同受試者，以注射方式給予1
    次劑量3mg至12mg海洛因進行試驗，結果顯示注射劑量增加
    ，可檢出嗎啡陽性反應（濃度高於或等於300ng/ml）之時間
    亦有延長之趨勢，而不同受試者可檢出嗎啡陽性之時間各異
    ，平均為1至2天，惟部分注射12mg海洛因者，至72小時仍可
    檢出微量嗎啡成分，故若服用高劑量海洛因，其尿液在72至
    96小時內，仍有檢出嗎啡成分可能性，但以嚴重海洛因濫用
    者之可能性較高，是以注射方式施用海洛因後，平均在1至2
    天內，可由施用者之尿液檢測出嗎啡陽性反應甚明。而人體
    施用甲基安非他命後，在主要代謝物中未改變形態之甲基安
    非他命佔施用劑量達43％，安非他命則約為5％，且安非他
    命在國內取得不易，施用情形較少，尿液檢驗結果係甲基安
    非他命陽性者佔大部分。又依據Jonathan M.等人2002年文
    獻報導，以5名測試者於4週內分4次使用，每次施用甲基安
    非他命20mg劑量後，收集其尿液並以250ng／ml為閾值時，
    其最長檢出時間為56至96小時，文獻有關服用藥物之報告，
    因研究對像、使用劑量之多寡、實驗條件或研究角度等不同
    ，結果及其呈現方式亦不同，故除相關文獻之資料，仍需依
    個案狀況做研判，一般可檢出甲基安非他命之最長時間為1
    至5天，是服用甲基安他命後，最低於服用後96小時內可由
    尿液檢測出甲基安非他命陽性反應，此為法院依職權所知悉
    之事項。本件被告之尿液經以氣相層析質譜儀分析法檢驗，
    既呈嗎啡、甲基安非他命陽性反應，且其嗎啡、甲基安非他
    命濃度分別為408ng/ml、1076ng/ml，顯見被告應有在上開
    採尿時間前，分別施用海洛因、甲基安非他命毒品甚明。而
    海洛因、甲基安非他命分屬毒品危害防制條例第2條第2項第
    1款、第2款之第一級毒品、第二級毒品，是依上開卷附之各
    項文書、證物等補強證據，已足資擔保被告於警詢、偵查及
    本院審理中自白之真實性，堪信為真實。被告於上揭時、地
    分別施用第一級毒品海洛因、第二級毒品甲基安非他命之犯
    行，洵堪認定。
(三)、復按毒品危害防制條例前於92年7月9日修正公佈，自93年1
    月9日施行，觀之該條例第20條、第23條之立法理由，修正
    後毒品危害防制條例就施用毒品者，只於「初犯」及「5年
    後再犯」二種情形，有其追訴條件之限制，即須於初犯經觀
    察、勒戒或強制戒治釋放後，5年內均無施用毒品之行為，
    始能認其前所實施之觀察、勒戒或強制戒治已足遮斷毒癮，
    而得於5年後再犯時，再予適用初犯之規定，重行觀察、勒
    戒等程式。倘5年內已經再犯，被依法追訴處罰，縱其第3次
    （或第3次以上）施用毒品之時間在初犯釋放5年以後，即與
    「5年後再犯」之情形有別，且因已於「5年內再犯」，顯見
    其再犯率甚高，原實施觀察、勒戒或強制戒治，已無法收其
    實效，而無5年戒斷期之存在，自無再經觀察、勒戒及強制
    戒治之必要，應得逕行追訴處罰（最高法院95年5月9日95年
    度第7次刑事庭會議決定文參照）。查，被告於92年間，因
    施用毒品案件，經本院以92年度毒聲字第1037號裁定送觀察
    勒戒後，認有繼續施用毒品之傾向，再以92年度毒聲字第13
    01號裁定令入戒治處所施以強制戒治，而於93年4月27日停
    止戒治處分而釋放出監，所餘期間付保護管束，於93年6 月
    27日期滿執行完畢，並由臺灣臺北地方法院檢察署檢察官以
    93年度戒毒偵字第99號為不起訴處分確定。其於前揭強制戒
    治執行完畢釋放後5年內，又於94年間，因施用毒品案件，
    經本院以94年度訴字第1221號判處有期徒刑8月確定，復因
    竊盜案件，經本院以95年度易緝字第89號判處有期徒刑10月
    確定，前開2罪經合併應執行有期徒刑1年4月；嗣於95年間
    ，又因施用毒品案件，經本院以95年度訴字第1664號分別判
    處有期徒刑9月、3月，應執行有期徒刑10月確定，前開4 罪
    接續執行，而於96年8月2日假釋出監，假釋期間付保護管束
    ，復於96年8月6日因中華民國九十六年罪犯減刑條例公布施
    行，上開各罪減刑二分之一後，為無殘刑，而以已執行完畢
    論。並於96、97年間，再因施用毒品案件，經本院以98年度
    訴字第432號、98年度訴字第740號分別判處有期徒刑10月、
    10月、4月確定，並與所犯公共危險案件所處有期徒刑4月，
    合併定應執行有期徒刑2年（現正執行中）等情，有臺灣高
    等法院被告前案紀錄表在卷可憑。被告施用毒品之犯行，距
    其前揭強制戒治釋放後雖已逾5年，惟其於前述強制戒治執
    行完畢釋放後5年內，業於94、95及97年間，先後因再犯施
    用毒品罪，經本院判決有罪確定，足認原實施觀察、勒戒及
    強制戒治，已無法收其實效，揆諸前開說明，本件被告施用
    第一級、第二級毒品犯行，核與毒品危害防制條例第20條、
    第23條所定之「初犯」或「5年後再犯」情形有別，自無再
    經觀察、勒戒及強制戒治之必要，應逕予追訴處罰。
三、核被告所為，分別係犯毒品危害防制條例第10條第1項、第2
    項之施用第一級毒品罪、施用第二級毒品罪。被告施用前持
    有第一級毒品海洛因、第二級毒品甲基安非他命進而施用，
    其持有之低度行為應為施用之高度行為所吸收，不另論罪。
    其所犯上開二罪名，犯意各別，罪名有異，應分論併罰。
    又被告有前揭事實記載之科刑及執行完畢紀錄，此有臺灣高
    等法院被告前案紀錄表在卷可稽，其受徒刑執行完畢後，5
    年以內故意再犯本件有期徒刑以上之罪，為累犯，應依刑法
    第47條第1項規定，加重其刑。爰審酌被告前已有施用毒品
    之不良素行，歷經觀察勒戒、強制戒治執行程式猶施用之，
    顯見其戒毒意志不堅，本不宜寬貸，惟念其施用毒品乃自戕
    一己之身體健康，對社會造成之危害尚非直接鉅大，且於本
    院審理時坦承犯行，態度良好等一切情狀，分別量處如主文
    所示之刑，並定其應執行刑。
據上論斷，應依刑事訴訟法第273條之1第1項、第284條之1、第
299第1項前段，毒品危害防制條例第10條第1項、第2項，刑法第
11 條、第47條第1項、第51條第5款，判決如主文。
本案經檢察官郭騰月到庭執行職務。
中    華    民    國    99    年    3     月    30    日
                  刑事第十四庭  法  官  李殷君
以上正本證明與原本無異。
如不服本判決應於收受送達後10日內向本院提出上訴書狀，並應
敘述具體理由；其未敘述上訴理由者，應於上訴期間屆滿後20日
內向本院補提理由書（均須按他造當事人之人數附繕）「切勿逕
送上級法院」。
                                書記官  殷玉芬
中    華    民    國    99    年    4     月    2     日
附錄本判決論罪科刑法條全文：
毒品危害防制條例第10條
施用第一級毒品者，處 6 月以上 5 年以下有期徒刑。
施用第二級毒品者，處 3 年以下有期徒刑。

司法院資訊處製作；財團法人民間司法改革基金會備份。
